臺灣臺南地方法院民事裁定　九十二年度重家訴字第五號
　　原　　　告　　乙○○
　　訴訟代理人　　李孟哲律師
　　複　代理人　　傅美櫻律師
　　被　　　告　　甲○○○○○.
　　訴訟代理人　　王正宏律師
右當事人間請求分配剩餘財產事件，原告為訴之變更追加，本院裁定如左：
    主      文
原告於九十三年七月十九日以準備狀(三)所為訴之變更及追加，應予准許。
    理      由
一、按「訴狀送達後，原告不得將原訴變更或追加他訴。但有下列各款情形之一者，
　　不在此限：一、被告同意者。二、請求之基礎事實同一者。三、擴張或減縮應受
　　判決事項之聲明者。四、因情事變更而以他項聲明代最初之聲明者。五、該訴訟
　　標的對於數人必須合一確定時，追加其原非當事人之人為當事人者。六、訴訟進
　　行中，於某法律關係之成立與否有爭執，而其裁判應以該法律關係為據，並求對
　　於被告確定其法律關係之判決者。七、不甚礙被告之防禦及訴訟之終結者。被告
　　於訴之變更或追加無異議，而為本案之言詞辯論者，視為同意變更或追加不變更
　　訴訟標的，而補充或更正事實上或法律上之陳述者，非為訴之變更或追加。」民
　　事訴訟法第二百五十五條定有明文。
二、原告於九十二年十月三十日提出之起訴狀主張附表一編號一、三、四所示之財產
    乃其婚前財產，價值為新台幣三百萬元，應歸其取得，另附表一編號五至二十六
    所示之財產均為婚姻關係存續中所取得，依照剩餘財產分配請求權，請求被告給
    付四分之三之價值，以上總計三千二百六十八萬五千七百五十元。嗣於九十三年
    七月十九日原告提出準備(三)狀，先位聲明主張附表一編號一、二、三、四所示之
    財產為原告婚前財產，因兩造間之借名登記契約，登記在被告名下，爰終止兩造
    間借名契約，並依所有物返還請求權請求被告移轉登記予原告，另附表一編號五
    至二十六及附表二所示之財產，均為婚姻關係存續中所取得，依照剩餘財產分配
    請求權，請求被告給付四分之三之價值（實際價值經鑑定後定之）；備位聲明則
    以本院如認附表一編號一、二、三、四之財產亦為兩造婚後財產，則依剩餘財產
    分配請求權，請求被告給付原告附表一、附表二所示財產價值四分之三（實際價
    值經鑑定後定之），此有各該書狀在卷足憑，經查：
  (一)原告對於附表一編號一、三、四所示之財產，雖於起訴狀請求以價額返還，嗣於
    準備(三)狀先位聲明，改請求以原物返還，並追加後來發現附表一編號二不動產一
    併請求返還，上開聲明雖已變更並追加，惟原告請求返還上開財物之訴訟標的為
    終止借名契約後之所有物返還請求權（詳如後述），僅係以價額補償或原物返還
    致聲明有所不同，請求之基礎事實可謂為同一，且無礙被告之防禦及訴訟之終結
    ，則依前述民事訴訟法第二百五十五條第一項第二款、第七款之規定，自為法之
    所許。
  (二)被告抗辯原告準備(三)狀及九十三年九月十四日言詞辯論時所主張之訴訟標的不同
    ，已為訴之變更，被告不同意云云。惟原告起訴時在起訴狀即載明：附表一編號
    一、三、四所示之財產係「婚前財產」，價值三百萬元，應全數歸原告取得，被
    告應返還之，但未敘明其請求權基礎（見起訴狀、本院九十二年十二月十六日言
    詞辯論筆錄）；嗣因本院認其主張不明瞭，經曉諭其敘明後，原告主張附表一編
    號一、二、三、四所示之財產是原告婚前財產，兩造婚後信託登記在被告名下，
    原告當庭向被告終止信託契約，並請求返還（見本完九十三年二月十七日言詞辯
    論筆錄）；因原告之請求權基礎仍不明確，經本院再次曉諭其補充，原告乃於九
    十三年九月十四日言詞辯論時敘明：兩造間對於附表一編號一、二、三、四所示
    之財產有借名契約之原因關係，因借名契約已終止，爰依所有物返還請求權請求
    被告返還，此有原告提出準備(三)狀及該日筆錄可按。查原告因主張不明瞭經法院
    曉諭其敘明及補充後，始於九十三年九月十四日明確主張其訴訟標的為所有物返
    還請求權，其自始即未主張係根據剩餘財產分配請求權或信託契約或借名契約為
    請求權基礎請求返還上開財物，難謂其訴已為變更，被告謂不同意原告變更云云
    ，似有誤會，併此敘明。
三、依民事訴訟法第二百五十八條第一項，裁定如主文。
中　　　華　　　民　　　國　　九十三　　年　　　九　　　月　　 十六  　 日
                                臺灣臺南地方法院家事法庭
~B法　　　官　張麗娟
右為正本係照原本作成。
不得抗告。
中　　　華　　　民　　　國　　九十三　　年　　　九　　　月　　 十六  　 日
~B法院書記官　王志銘
